臺灣高等法院刑事判決　　　　　　　　96年度上訴字第1817號
上　訴　人　臺灣臺北地方法院檢察署檢察官
上　訴　人
即　被　告　甲○○
　　　　　　　　　　（現於臺灣臺北監獄臺北分監）
上　訴　人
即　被　告　戊○○
　　　　　　　　　　4樓
　　　　　　　　　　（現於臺灣臺北監獄臺北分監）
共　　　同
指定辯護人　本院公設辯護人周君穎
上列上訴人等因強盜等案件，不服臺灣臺北地方法院95年度訴字
第1849號，中華民國96年4月3日第一審判決（起訴案號：臺灣臺
北地方法院檢察署95年度偵字第13612、14845號），提起上訴，
本院判決如下：
    主  文
原判決撤銷。
甲○○、戊○○犯結夥三人以上，攜帶凶器強盜罪，均累犯，甲○○處有期徒刑拾貳年，戊○○處有期徒刑拾年。扣案如附表一
所示改造手槍壹把沒收。
    事  實
一、甲○○曾因竊盜案件，經本院91年度上易字第1339號刑事判
    決判處有期徒刑7月，又因毒品危害防制條例案件，經臺灣
    板橋地方法院以90年度易字第3350號刑事判決判處有期徒刑
    6 月，分別確定在案，並經臺灣板橋地方法院以92年度聲字
    第447號裁定定應執行有期徒刑1年，甲○○於民國92年2月7
    日入監服刑，至93年2月1日因縮短刑期執行完畢出監。戊○○則因竊盜案件，經臺灣板橋地方法院以90年度易字第62號
    刑事判決判處有期徒刑6月，又因毒品危害防制條例案件，
    經臺灣臺東地方法院以90年度易字第84號刑事判決判處有期
    徒刑4月，分別確定在案，經臺灣板橋地方法院以91年度聲
    字第26號刑事裁定定應執行有期徒刑9月，戊○○即於90年
    11月21日入監服刑，迄91年8月13日縮短刑期執行完畢出監
    。
二、詎甲○○仍不知悔改，夥同戊○○、許鴻志（另案判處有期
    徒刑10月在案），及真實姓名年籍不詳，綽號「鐵拐」之成
    年男子意圖為自己不法所有，基於共同犯意之聯絡，先由「
    鐵拐」之成年男子取得丙○○位於臺北市松山區○○○路 ○
    段191巷5號住處之側門鑰匙 1支及如附表一所示客觀上具有
    殺傷力之改造手槍 1把（含不具完整結構、無殺傷力之子彈
     2顆），「鐵拐」並告知丙○○之上開住處並交付該住處之
    側門鑰匙1支及上開手槍，竟仍意圖供自己或他人犯罪之用
    ，而未經許可持有該把改造手槍。嗣甲○○、戊○○、許鴻
    志結夥三人以上、攜帶兇器，由甲○○攜帶如附表一所示足
    供兇器使用之改造手槍1把及膠帶1捲，於95年4月10日上午8
    時許，駕車搭載戊○○、許鴻志一同前往丙○○上址住處，
    持「鐵拐」提供之鑰匙1支開啟該處側門侵入屋內後，先在
    廚房內強壓住外籍僱傭LABANIEGO DIVINA DALIGCON（下稱
     LABANIEGO）之眼睛及嘴部，持膠帶綑綁其雙手並封住其眼
    部、嘴部後，帶同前往丙○○之主臥室；甲○○繼取出附表
    一所示改造手槍恫嚇丙○○稱：不准動、頭朝下、不可以偷
    看，並詢問丙○○家中還有何人，再以膠帶綑綁丙○○之手
    腳並貼住其嘴、眼，至使丙○○不能抗拒，甲○○便留在丙○○臥室內翻找財物，而將附表一改造手槍交予許鴻志，指
    示許鴻志、戊○○至屋內他處搜尋其他人；許鴻志乃持槍與
    戊○○前往該2樓另一間臥室，見乙○○即向其恫稱：不要
    動、只是要錢，許鴻志以膠帶綑綁乙○○雙手、雙腳及嘴部
    ，至使乙○○不能抗拒後，交由戊○○看管，許鴻志再持槍
    前往 1樓客廳，見丁○○在看電視，又持槍指著丁○○頭部
    喝令：低頭、不要動、趴在地上，並以膠帶反綁丁○○手、
    腳、貼住眼睛，至使丁○○不能抗拒後，將乙○○、丁○○
    帶往丙○○臥室內集中留置，甲○○、許鴻志、戊○○乃分
    頭在該屋內各處搜刮如附表二所示之財物得手，繼駕駛丙○○所有車牌號碼BN-1 195號自用小客車離去現場，甲○○並
    將附表一所示改造手槍 1把交予許鴻志保管持有。嗣丙○○
    等人掙脫後，報警循線尋回附表二編號 1、10、11、14、15
    所示財物發還丙○○、丁○○、乙○○，並於95年5月1日下
    午 3時10分許，在臺北縣瓊泰路63巷21弄菜圃內，為警查獲
    許鴻志丟棄之附表一所示改造手槍 1把，再循線查獲甲○○
    、戊○○，始悉上情。
三、案經丙○○、丁○○、乙○○訴由臺北市政府警察局松山分
    局移請臺灣臺北地方法院檢察署檢察官偵查起訴。
    理  由
一、證據能力之判斷：
    被告甲○○、戊○○及指定辯護人於本院準備程序及審理時
    對於下列各項證據方法，均未爭執其證據能力，並同意作為
    證據，本院審酌其作成時之情況，認為並無不適當之情事，
    均得作為證據，合先敘明。
二、認定事實所憑之證據及理由：
    上開犯罪事實，業據上訴人即被告甲○○、戊○○於警詢、
    原審偵審中自白不諱（見95年度偵字第13612號卷二第79至
    81 頁、卷一第16至22頁、第23至26頁、第27至30頁、原審
    卷第42頁），共同被告許鴻志於警詢、臺灣板橋地方法院審
    理中亦坦承上情屬實（見95年度偵字第13612號卷一第7至15
    頁），並據告訴人丙○○、丁○○、陳凱銘3人於警詢、偵
    查中指訴綦詳（見95年度他字第2607號卷第4至7頁、第8至
    10 頁、第11至13頁、第14至16頁、第17至19頁、第20至22
    頁、第115至120頁、第121至122頁、第123至124頁、95年度
    偵字第13612號卷一第69至83頁、第84至89頁、第90至100頁
    ），亦經在場證人LABABIEGO證述明確（見95年度他字第
    2607號卷第24至28頁、95年度偵字第13612號卷一第10 1至
    107頁），且有告訴人丙○○上址住處外所設監視器翻拍照
    片共16 張在卷可稽（見95年度他字第2607號卷第42至49頁
    ），又經警尋回附表二編號1、10、11、14、15所示財物已
    據告訴人丙○○、丁○○、乙○○領回無誤，有贓物認領保
    管單3份及照片8張足憑（見95年度偵字第13612號卷一第129
    至143頁），而另案被告許鴻志案件中扣案如附表一所示改
    造手槍1 支經送請內政部警政署刑事警察局以性能檢驗法鑑
    驗結果，認係仿FN廠1910型半自動手槍製造，換裝土造金屬
    槍管改造而成，機械性能良好，可發射適用之子彈，應係具
    有殺傷力之改造手槍，則有該局95年5月25日刑鑑字第
    0950064004號槍彈鑑定書影本在卷可稽（見95年度偵字第
    13612號卷二第41至44頁），復有該把改造手槍及不具殺傷
    力之子彈2顆扣案可佐（見臺灣板橋地方法院95年度訴字第
    2059號案件借調之外放證物）。是被告甲○○、戊○○任意
    性之自白，有相當證據足資佐證，可以採信。綜上，本案事
    證明確，被告甲○○、戊○○等犯行，洵堪認定，應予依法
    論罪科刑。
三、論罪科刑之依據：
  (一)查被告甲○○、戊○○行為後，刑法於94年1 月7 日修正通
    過，於94年2 月2 日公布，於95年7 月1 日施行，其中修正
    刑法第2 條、第28條、第47條、第55條等規定。按行為後法
    律有變更者，適用行為時之法律，但行為後之法律有利於行
    為人者，適用最有利於行為人之法律，現行刑法第2條第1項
    訂有明文。此條規定乃與刑法第 1條罪刑法定主義契合，而
    貫徹法律禁止溯及既往原則，係規範行為後法律變更所生新
    舊法律比較適用之準據法，是刑法第 2條本身雖經修正，但
    刑法第 2條既屬適用法律之準據法，本身尚無比較新舊法之
    問題，應一律適用裁判時之現行刑法第 2條規定以決定適用
    之刑罰法律，先予辨明。又以本次刑法修正之比較新舊法，
    應就罪刑有關之共犯、未遂犯、想像競合犯、牽連犯、連續
    犯、結合犯，以及累犯加重、自首減輕暨其他法定加減原因
    （如身分加減）與加減例等一切情形，綜其全部罪刑之結果
    而為比較，而從刑附屬於主刑，除法律有特別規定者外，依
    主刑所適用之法律，最高法院95年5月23日著有95年度第8次
    刑庭會議決議可資參照。嗣最高法院於95年11月7日95 年度
    第21次刑事庭會議再著有決議認為，前揭決議係就「刑法94
    年修正施行後之法律比較適用決議」，而刑法第 2條係規範
    行為後「法律變更」所生新舊法比較適用之準據法，故如新
    舊法處罰之輕重相同，即無比較適用之問題，非此條所指之
    法律有變更，應依一般法律適用原則，適用裁判時法，例如
    ：修正後刑法第55條就想像競合犯部分增加但書關於科刑之
    限制，為法理之明文化，而修正後刑法第59條則為法院就酌
    減審認標準見解之明文化，均非法律變更，其餘為純文字修
    正者，更應同此。經查：
  (1)刑法第28條共犯之規定，於94年2 月2 日修正公布前之規定
    為：「二人以上共同實施犯罪之行為者，皆為正犯」，修正
    施行後之規定則為：「二人以上共同實行犯罪之行為者，皆
    為正犯」，僅屬文字修正，揆諸本條之修正理由係為釐清陰
    謀共同正犯、預備共同正犯、共謀共同正犯是否合乎本條規
    定之正犯要件。而本案被告甲○○、戊○○與另案被告許鴻
    志共同強盜犯行，既屬實行犯罪行為之正犯，則毋論適用修
    正前或後之刑法第28條規定論擬，均無不利於被告，揆諸前
    揭最高法院95年度第21次刑事庭會議決議之意旨，應逕適用
    修正後刑法第28條規定，而無比較新舊法之必要。
  (2)再按被告甲○○行為後，刑法第55條後段之牽連犯規定亦於
    94 年2月2 日修正公布刪除，是於新法修正施行後，被告所
    為持有改造手槍犯行及強盜犯行，即須分論併罰。比較新舊
    法之規定，修正後之規定對於被告甲○○較為不利，依刑法
    第2 條第1 項之規定，自應適用行為時且較有利於被告甲○○之法律，即修正前刑法第55條後段之規定，從較重之一罪
    予以論處。至於同條前段關於想像競合犯之規定，則未修正
    ，參諸最高法院95年度第21次刑事庭會議決議，本件就想像
    競合犯部分之論擬，隨同適用修正前刑法第55條即可，而無
    比較新舊法之必要。
  (3)而被告二人於前次徒刑之執行完畢後，5 年以內故意再犯本
    件有期徒刑以上之罪，不論依修正前之刑法第47條或修正後
    之刑法第47條第1 項之規定，均構成累犯，是對被告二人而
    言並無有利或不利之情形，故應逕依修正後刑法第47條第 1
    項規定，論以累犯，並加重其刑。
  (4)經綜合上述各條文修正前、後之比較，揆諸前揭最高法院決
    議2 則及修正後刑法第2 條第1 項前段、後段規定之「從舊
    、從輕」原則，除刑法第28、47條，應直接適用修正後之規
    定外，關於牽連犯等項，則應適用被告甲○○行為時之法律
    ，即修正前刑法之相關規定，予以論處。
  (二)查「鐵拐」之成年男子所交付予被告甲○○如附表一所示改
    造手槍 1支，具殺傷力，又屬金屬材質之硬物，客觀上足對
    人之生命、身體、安全造成危害，顯屬兇器，核被告甲○○
    、戊○○共同攜帶該把改造手槍以強暴、脅迫方式取得附表
    二所示財物，係犯刑法第330條第1項結夥三人以上攜帶兇器
    強盜罪；又被告甲○○、戊○○、許鴻志與「鐵拐」等相互
    間就上開犯行，有犯意聯絡及行為分擔，均為共同正犯。且
    渠等以一加重強盜犯行，同時侵害告訴人丙○○、丁○○、
    乙○○ 3人之財產法益，屬想像競合犯，應依修正前刑法第
    55條規定，論以一罪。又被告甲○○等所犯上開 2罪，有方
    法、目的之牽連關係，應依修正前刑法第55條關於牽連犯之
    規定，從一重論以加重強盜罪處斷。被告甲○○曾因竊盜案
    件，經本院以91年度上易字第1339號刑事判決判處有期徒刑
     7月，又因毒品危害防制條例案件，經臺灣板橋地方法院以
    90年度易字第3350號刑事判決判處有期徒刑 6月，分別確定
    在案，並經臺灣板橋地方法院以92年度聲字第 447號裁定定
    應執行有期徒刑 1年，甲○○於92年2月7日入監服刑，至93
    年2月1日因縮短刑期執行完畢出監；被告戊○○則因竊盜案
    件，經臺灣板橋地方法院以90年度易字第62號刑事判決判處
    有期徒刑 6月，又因毒品危害防制條例案件，經臺灣臺東地
    方法院以90年度易字第84號刑事判決判處有期徒刑 4月，分
    別確定在案，經臺灣板橋地方法院以91年度聲字第26號刑事
    裁定定應執行有期徒刑 9月，戊○○即於90年11月21日入監
    服刑，迄91年 8月13日縮短刑期執行完畢出監等情，有本院
    被告前案紀錄表各1份在卷足徵（見原審卷第98至121頁），
    是被告二人於前次徒刑之執行完畢後，故意再犯本件有期徒
    刑以上之罪，為累犯，均應依修正後刑法第47條第 1項規定
    ，依法加重其刑。原審據以論科，故非無見。惟查「鐵拐」
    之成年男子，既先取得被害人丙○○住處之側門鑰匙，並指
    示被告甲○○等被害人之住處，及交付上開手槍（含子彈）
    ，供被告甲○○等行強盜之用，其與被告甲○○、戊○○及
    許鴻志等相互間就前開犯行自有犯意之聯絡及行為之分擔，
    原審未認定「鐵拐」為共犯，自有可議。又結夥三人以上之
    加重強盜罪，毋庸再於主文諭知「共同」且本審並無連續犯
    ，原判決竟於事實欄二認定被告等基於「概括犯意」聯絡（
    原判決第2頁第13行倒數第4字起至第14行第1、2字），亦有
    不當。被告等上述意旨指摘原判決量刑過重，雖無可取。惟
    原判決既有如上所述之不當，檢察官上訴意旨亦執此指摘原
    判決不當，自應撤銷改判。爰審酌被告等均有犯罪前科，執
    行完畢後，不思悔改向善，竟結夥三人以上，持槍侵入住宅
    、以強暴、脅迫方式強取財物，不僅造成告訴人丙○○、丁○○、乙○○有如附表二所示之財物損害合計逾50餘萬元，
    且危害渠等及外籍勞工LABABIEGO之人身安全甚鉅，嚴重敗
    壞社會治安，惟被告甲○○、戊○○犯罪後，尚能坦承全部
    犯行不諱等一切情狀，分別量處被告甲○○有期徒刑12年，
    被告戊○○有期徒刑10年，以示懲儆。另案扣案如附表一所
    示改造手槍1把，因屬槍砲彈藥刀械管制條例第8條所定其他
    可發射子彈具有殺傷力之改造手槍，業如前述，係違禁物，
    依修正前刑法第38條第1項第1款之規定，不問屬於被告甲○○、戊○○與否，併予宣告沒收。
據上論斷，應依刑事訴訟法第369條第1項前段、第364條、第299
條第1項前段，槍砲彈藥刀械管制條例第 8條第4項，94年2月2日
修正後刑法第2條第1項前段、第11條前段、第28條、第47條第 1
項，刑法第330條第1項，94年2月2日修正前刑法第55條、第38條
第1項第1款，判決如主文。
本案經檢察官許仲瑩到庭執行職務。
中　　華　　民　　國　　96　　年　　7 　　月　　10　　日
 　　　      　　 刑事第六庭    審判長法　官　林堭儀
                                      法　官　郭豫珍
                                      法　官　莊謙崇
以上正本證明與原本無異。
如不服本判決，應於收受送達後十日內向本院提出上訴書狀，其
未敘述上訴之理由者並得於提起上訴後十日內向本院補提理由書
（均須按他造當事人之人數附繕本）。
                                      書記官  林旻弘
中　　華　　民　　國　　96　　年　　7 　　月　　13　　日
附錄：本案論罪科刑法條全文
中華民國刑法第330條
犯強盜罪而有第 321 條第 1 項各款情形之一者，處 7 年以上有
期徒刑。
槍砲彈藥刀械管制條例第8條
未經許可，製造、販賣或運輸鋼筆槍、瓦斯槍、麻醉槍、獵槍、
空氣槍或第4條第1項第1款所定其他可發射金屬或子彈具有殺傷
力之各式槍砲者，處無期徒刑或5年以上有期徒刑，併科新臺幣1
千萬元以下罰金。
未經許可，轉讓、出租或出借前項所列槍枝者，處5年以上有期
徒刑，併科新臺幣1千萬元以下罰金。
意圖供自己或他人犯罪之用，而犯前二項之罪者，處無期徒刑或
7年以上有期徒刑，併科新臺幣1千萬元以下罰金。
未經許可，持有、寄藏或意圖販賣而陳列第1項所列槍枝者，處3
 年以上10年以下有期徒刑，併科新臺幣700萬元以下罰金。
第 1 項至第 3 項之未遂犯罰之。
